【裁判字號】    98,訴,1368
【裁判日期】    990331
【裁判案由】    偽造文書等
【裁判全文】
臺灣屏東地方法院刑事判決              98年度訴字第1368號
公  訴  人  臺灣屏東地方法院檢察署檢察官
被      告  甲○○
上列被告因偽造文書等案件，經檢察官提起公訴（97年度偵字第
2380號），本院判決如下：
    主  文
甲○○共同連續犯行使偽造私文書罪，處有期徒刑拾月，減為有
期徒刑伍月，如易科罰金，以銀元佰元即新臺幣玖佰元折算壹
日。未扣案之如附表一所示之美商花旗銀行、新光商業銀行、萬
泰商業銀行信用卡申請書上偽造之「乙○○」署名及信用卡背面
簽名條上偽造之乙○○署名、如附表二所示信用卡簽帳單店家存
查聯上偽造之「乙○○」、「WANG」署名，均沒收。
    事  實
一、甲○○意圖為自己不法之所有，與真實姓名年籍不詳之成年
    男子，明知渠等並未得其父王文燦之堂弟乙○○之同意或授
    權，竟共同基於詐欺取財及行使偽造私文書之概括犯意聯絡
    ，冒用乙○○名義，分別於民國94年8 月30日、94年10月下
    旬某日、95年3 月6 日，責由上開不詳男子在美商花旗銀行
    （下稱花旗銀行）之信用卡申請書之正卡申請人簽名欄內偽
    簽「乙○○」之署名1 枚、在新光商業銀行（下稱新光銀行
    ）之信用卡申請書之正卡申請人簽名欄內偽簽「乙○○」之
    署名2 枚、在萬泰商業銀行（下稱萬泰銀行）之信用卡申請
    書之正卡申請人簽名欄及申請卡片種類欄內偽簽「乙○○」
    之署名共4 枚，並分別填寫乙○○之個人基本資料【聯絡電
    話則偽填甲○○使用之行動電話0000000000號，現居地電話
    及公司電話均偽填「00-00000000 」，職業偽填「新歷不銹
    鋼機械調理有限公司（下簡稱新歷公司）業務」或「新歷公
    司業務主任」，現住地址及卡片、帳單寄送地址則填寫新歷
    公司地址即「台北市○○區○○路145 巷40號1 樓」】，共
    同偽造完成表彰係由乙○○申辦信用卡之意旨而性質上屬於
    私文書之信用卡申請書，復以不詳方式偽造表示乙○○於93
    年1 月至12月間任職於新歷公司、該年度所得總額為新臺幣
    （下同）61萬元之各類所得扣繳暨免扣繳憑單，並檢附甲○○私自影印乙○○身分證所得之影本，寄予前開各銀行之承
    辦人員辦理申請信用卡手續而行使之，致使不知情之花旗銀
    行、新光銀行、萬泰銀行經辦人員均誤認係乙○○本人欲申
    辦信用卡，且乙○○任職於新歷公司、年所得高達61萬元等
    情，陷於錯誤，致花旗銀行於94年10月5 日核發卡號
    0000000000000000號之MASTER信用卡1 張、新光銀行於94年
    11月4 日核發卡號0000000000000000號MASTER信用卡1 張，
    萬泰銀行於95年3 月24日核發卡號0000000000000000號VISA
    信用卡、於95年3 月27日核發卡號0000000000000000號
    MASTER信用卡1 張，分別寄送到新歷公司，而由該公司不知
    情之人員代收，足以生損害於上開各家銀行對於信用卡核發
    管理之正確性及乙○○本人；甲○○至新歷公司領取上開4
    張信用卡後，責由上開不詳男子在各張信用卡背面簽名條上
    偽簽乙○○之簽名各1 枚，表示願與發卡銀行成立契約及於
    使用時供特約商店核對持卡人身分之意，嗣於附表二所示時
    間，或由其本人持上開信用卡，或將信用卡交予其所任職之
    新歷公司之不知情同事，連續持上開背面偽簽有乙○○簽名
    之信用卡，冒用乙○○之身分，至如附表二所示之財團法人
    聯合信用卡處理中心之特約商店，佯裝係乙○○本人持卡消
    費（惟尚無證據區別何筆交易係甲○○本人所為，何筆係其
    同事所為），而分別在各該特約商店刷卡消費如附表二「消
    費金額」欄所示之金額，且除於附表二編號7 、21、22所示
    以電話語音消費免簽帳單情形外，均在特約商店店員交付之
    購物消費一式二聯之簽帳單店家存查聯簽名欄內連續偽造如
    附表二所示「乙○○」、「WANG」之署名（惟附表二編號24
    、26至36、39至51、54以外之簽帳單店家存查聯均因已逾調
    閱期限，無從查證偽造之署名及數量為何），而偽造乙○○
    名義消費之信用卡簽帳單後，交予不知情之特約商店店員而
    行使之，使各該特約商店店員誤信係信用卡合法持卡人而准
    允消費，如數交付商品予甲○○或其同事，並由各發卡銀行
    先行代墊款項，足以生損害於附表所示各該特約商店、乙○○與花旗銀行、新光銀行、萬泰銀行對於信用卡授權交易管
    理之正確性。嗣因乙○○於95年6 月間，接獲新光銀行、萬
    泰銀行催繳通知，又於96年5 月間，接獲花旗銀行向法院聲
    請核發之支付命令，方察覺已被冒名申請信用卡，旋即報警
    處理，而查知上情。
二、案經臺灣屏東地方法院檢察署檢察官簽分偵查起訴。
    理  由
壹、證據能力部分：
一、按被告以外之人於偵查中向檢察官所為陳述，除顯有不可信
    之情況者外，得為證據，刑事訴訟法第159 條之1 第2 項定
    有明文。偵查中對被告以外之人（包括證人、鑑定人、告訴
    人、被害人及共同被告等）所為之偵查筆錄，或被告以外之
    人向檢察官所提之書面陳述，性質上均屬傳聞證據。惟現階
    段刑事訴訟法規定檢察官代表國家偵查犯罪、實施公訴，依
    法其有訊問被告、證人及鑑定人之權，證人、鑑定人且須具
    結，而實務運作時，檢察官偵查中向被告以外之人所取得之
    陳述，原則上均能遵守法律規定，不致違法取供，其可信度
    極高，職是，除反對該項供述得具有證據能力之一方，已釋
    明「顯有不可信之情況」之理由外，不得遽指該偵查中之陳
    述不具證據能力。本件證人即被害人乙○○於97年4 月16日
    、97年5 月16日、97年6 月4 日、97年9 月10日、98年3 月
    24日偵訊、證人王文燦於97年6 月4 日偵訊、證人熊鎮國於
    97年9 月10日偵訊及證人丁○○於98年4 月22日偵訊時均已
    於具結後作證，有各次訊問筆錄及結文在卷可查，且上開證
    人均未曾提及檢察官在偵查時有不法取證之情形，被告亦未
    釋明渠等當時所為證述有何顯不可信之情況，是依刑事訴訟
    法第159 條之1 第2 項規定，上開證人於偵訊中之證詞，均
    具有證據能力。至於證人丁○○於偵訊時之陳述，業經本院
    依被告之聲請當庭勘驗錄音光碟並製作筆錄，顯較98年4 月
    22 日 偵訊筆錄之記載詳盡，故以本院勘驗之結果為準（詳
    勘驗筆錄、見本院卷第112 、127 、128 頁），附此敘明。
二、又按傳聞法則之重要理論依據，在於傳聞證據未經當事人之
    反對詰問予以核實，乃予排斥，惟若當事人已放棄對原供述
    人之反對詰問權，於法院審判時表明同意該等傳聞證據可作
    為證據，基於證據資料愈豐富，愈有助於真實發現之理念，
    並貫徹刑事訴訟法修法加重當事人進行主義之精神，確認當
    事人對於證據能力有處分權之制度，傳聞證據經當事人同意
    作為證據，法院認為適當者，亦得為證據；另當事人於調查
    證據時，對於傳聞證據表示「沒有意見」、「對於證據調查
    無意見」，而未於言詞辯論終結前聲明異議，應視為已有將
    該等傳聞證據採為證據之同意，此刑事訴訟法第159 條之5
    定有明文。查本案據以認定被告犯罪事實存否之下述被告以
    外之人之書面陳述，經審判長提示並告以要旨後，檢察官及
    被告均知該證據為審判外之書面證據，原無證據能力，惟未
    於言詞辯論終結前表示異議，本院審酌該些書面證據作成之
    過程並無不適當之情形，且對於被告涉案之事實具有相當之
    關聯性，依刑事訴訟法第159 條之5 規定均具有證據能力。
貳、實體部分
一、訊據被告甲○○固坦承其取得上開以被害人乙○○名義申辦
    之花旗銀行、新光銀行、萬泰銀行信用卡後，或親自、或交
    由其不知情之公司同事，於附表二所示時間，持各該信用卡
    在附表二所示特約商店刷卡消費如附表所示金額，並在信用
    卡簽帳單上簽「乙○○」、「WANG」署名等事實，惟矢口否
    認有何行使偽造私文書及詐欺取財犯行，辯稱：上開信用卡
    並非其冒用乙○○名義所申請，是乙○○於94年間陸續向其
    借款共19萬元，乙○○當時表示之後會陸續給伊信用卡，94
    年9 、10月間，乙○○給伊上開花旗銀行信用卡，95年4 月
    間，再給伊上開新光銀行及萬泰銀行信用卡，乙○○說伊借
    了多少錢，就可以刷多少錢云云。惟查：
(一)、上開花旗銀行、新光銀行、萬泰銀行信用卡均係以被害人乙○○名義，在上開信用卡申請書內填寫被害人乙○○之個人
    基本資料（聯絡電話則填寫被告使用之行動電話0000000000
    號，現居地電話及公司電話均記載「00-00000000 」，職業
    填載「新歷公司業務」或「新歷公司業務主任」，現住地址
    及卡片、帳單寄送地址則填寫新歷公司之地址即「台北市○○區○○路145 巷40號1 樓」），檢附被害人乙○○之身分
    證影本及上開新歷公司93年度各類所得扣繳暨免扣繳憑單，
    向各該銀行提出申請，各該銀行嗣分別於附表一所載發卡時
    間核發信用卡予被害人乙○○，惟之後上開信用卡皆由被告
    持有，或親自持卡、或將信用卡交給其同事（被告告知其同
    事其係獲得被害人乙○○之同意使用上開信用卡）分別於附
    表二所示時間，在附表二所示各特約商店刷卡消費如附表二
    所示金額之事實，為被告所供認（見本院卷第37頁背面），
    並有花旗銀行信用卡申請書及所附申請人身分證影本、新歷
    公司93年度各類所得扣繳暨免扣繳憑單、花旗信用卡月結單
    、刑事陳報狀各1 份（見97年度偵字第2380號卷第114 、
    115 、142 至147 、150 至161 頁、本院卷第25至28頁）、
    新光銀行信用卡申請書及所附申請人身分證影本、新歷公司
    93年度各類所得扣繳暨免扣繳憑單、爭議交易明細表、消費
    帳單、96年1 月18日（96）新光銀信卡字第0255號函及所附
    附表編號24、26至29所示之簽帳單店家存查聯影本各1 份（
    見95年度偵字第7390號卷第71至73頁、警卷第22頁、95年度
    偵字第7390號卷第69、70、74至78頁、本院卷第23頁）、萬
    泰銀行信用卡申請書及所附申請人身分證影本、新歷公司93
    年度各類所得扣繳暨免扣繳憑單、委託郵局寄送上開信用卡
    之傳真查詢國內各類掛號郵件查單及簽收資料、信用卡帳款
    通知書、附表編號30至36、39至51、54所示簽帳單店家存查
    聯影本、萬泰銀行信用卡部96年1 月16日信卡字第
    09693550005 號函文各1 份（見警卷第17至19頁、95年度偵
    字第7390號卷第83至89、90至110 、114 頁、本院卷第15至
    18頁）及財團法人金融聯合徵信中心信用卡資訊各1 份（見
    97年度偵字第2380號卷第83、84頁）等在卷可稽，前開事實
    堪以認定。
(二)、又查上開花旗銀行、新光銀行、萬泰銀行信用卡均係他人冒
    用被害人乙○○名義，未經同意或授權，以前述方式偽造上
    開銀行信用卡申請書及新歷公司93年度各類所得扣繳暨免扣
    繳憑單後，檢附被害人乙○○之身分證影本，先後向花旗銀
    行、新光銀行、萬泰銀行詐騙取得之事實，迭經證人即被害
    人乙○○於偵訊及本院證稱：前開信用卡並非其申請，其未
    曾任職於新歷公司等語（見97年度偵字第2380號卷第58、73
    頁、本院卷第70頁正反面），而關於被害人乙○○於93年間
    確實未曾受僱於新歷公司，並未領取新歷公司之薪水，申請
    前開花旗銀行、新光銀行、萬泰銀行信用卡所附之新歷公司
    93年度各類所得扣繳暨免扣繳憑單並非新歷公司出具，且內
    容不實，係偽造而成之事實，亦有證人即新歷公司負責人丁○○於偵訊及審理中之證詞、財政部台北市國稅局96年1 月
    15日財北國稅審三字第0960013033號回函、98年6 月15日財
    北國稅資字第0980235954號回函（內容為新歷公司93年度開
    立之各類所得扣繳暨免扣繳憑單並無與該扣繳憑單相同者）
    暨所附新歷公司93年度開立之各類所得扣繳暨免扣繳憑單9
    紙、新歷公司96年1 月8 日回函（內容為上開扣繳憑單並非
    該公司開立）附卷可佐（見本院卷第72頁、第73頁正反面、
    第96頁正反面、97年度偵字第2380號卷第164 至170 頁、95
    年度偵字第7390號卷第68頁），又上開信用卡申請書上所填
    寫之申請人聯絡電話0000000000號並非被害人乙○○所使用
    ，所載現居地址「台北市○○區○○路145 巷40號1 樓」係
    新歷公司地址，被害人乙○○並未居住在該公司內之事實，
    業經證人熊鎮國於偵查中、證人丁○○於偵查及本院審理時
    證述明確（見97年度偵字第2380號第72、73頁、本院卷第72
    頁正反面、第76頁正反面），且為被告所不爭執（見本院卷
    第38頁），再上開信用卡申請書之簽名與被害人乙○○於歷
    次接受訊問時所為簽名並不相同，有上開花旗銀行、新光銀
    行、萬泰銀行之信用卡申請書及被告歷次筆錄存卷可資比對
    ，堪認信用卡申請書上之「乙○○」簽名應非被害人乙○○
    本人親簽無誤，被害人乙○○辯稱其並未申請上開信用卡，
    應堪採信；佐以被害人乙○○於95年5 月16日曾致電新光銀
    行，表示其人在警局，警員表示要當初被偽冒申請書及帳單
    明細表等語，同日又再致電表示沒有消費也從未辦卡，可能
    被偽冒辦卡要報案等語，復於95年6 月9 日致電新光銀行，
    表示其未辦信用卡，但收到催繳函，並留下其本人聯絡電話
    ，嗣於95年7 月6 日至警局報案稱其遭冒名申請上開萬泰銀
    行及新光銀行信用卡等語，另於花旗銀行於96年5 月間向法
    院申請對被害人乙○○上開信用卡債務核發支付命令後，其
    即於96年5 月15日致電花旗銀行稱其並未辦信用卡，係遭他
    人盜辦，已向法院就支付命令異議，其他銀行亦有類似盜辦
    情形，已向警局報案等語，復於96年7 月4 日再度致電向花
    旗銀行表示為盜辦，有報案並有他家卡盜辦偵查中等語，並
    留下聯絡電話，要求停用卡片等情，有偵查報告、花旗銀行
    催收資料及98年11月20日刑事陳報狀、新光銀行催收紀錄各
    1 份可稽（見警卷第2 頁、97年度偵字第2380號卷第148 頁
    、本院卷第22、25頁），益徵被害人乙○○證稱上開花旗銀
    行、新光銀行、萬泰銀行信用卡係遭人冒名申辦等語，應非
    虛妄。
(三)、又本件被害人乙○○雖不知道上開信用卡係遭何人冒名申請
    及盜刷使用，然如上所述，上開花旗銀行、新光銀行、萬泰
    銀行信用卡申請書上所載申請人聯絡電話0000000000號係被
    告在使用、填載之申請人現居地址及卡片、帳單寄送地址係
    新歷公司之地址，再據被告所供，可知其任職於徐添財經營
    之址設於台北市○○街32之2 號之公司時，留給他人之地址
    係新歷公司地址（見本院卷第38頁），又上開申請書上所載
    聯絡人「王宗義」係被告胞弟、「黃坤明」係被告之友人，
    亦據被告供明在卷（見本院卷第92頁背面），在在顯示上開
    信用卡之申請與被告有關；再被告與被害人乙○○皆稱：渠
    等曾同住於徐添財上開泉州街公司約1 星期之久等語（見本
    院卷第38頁、第70頁背面），被告另稱：被害人乙○○在台
    北的時間應該是94年間等語（見本院卷第92頁），衡情被告
    與被害人乙○○於此1 星期內應無可能形影不離，有被害人
    乙○○之證述可稽（見本院卷第71頁背面），則被告非無於
    被害人乙○○未察覺之情形下，私自拿取被害人乙○○之身
    分證影印後，旋將該身分證置回原處，嗣後持被害人乙○○
    之身分證影本申辦上開信用卡之可能；次者，被告自承其有
    去新歷公司領掛號信，乙○○沒有去過新歷公司等語（見本
    院卷第38頁），另參以證人丁○○於偵訊及本院俱證稱：被
    告進出其富民路公司的時間比較多，據其所知，被害人乙○○並未去過其公司，被告在台北時，寄給被告的信有一部份
    會寄到其公司，被告會去其公司拿信，被告去拿信時不會跟
    伊說，就自己拿走了等語（見本院卷第72頁背面至73頁、第
    77頁背面至79頁、第80頁背面），加以上開花旗銀行、新光
    銀行、萬泰銀行信用卡於核卡後之每筆交易，均係被告本人
    持卡或交予其公司同事刷卡消費一節，為被告所是認（見本
    院卷第37頁背面），堪認上開花旗銀行、新光銀行、萬泰銀
    行信用卡送達新歷公司，由新歷公司員工代為簽收後，應係
    被告至新歷公司領取；再依前述信用卡申請書上留存之聯絡
    電話係被告使用之電話、帳單寄送地址為新歷公司乙節，被
    告顯係藉此防免花旗銀行、新光銀行、萬泰銀行與被害人乙○○事後發現上開信用卡係他人冒用乙○○名義所申請之事
    實。是以，上開信用卡申請書上「乙○○」簽名縱難認係被
    告所親簽，然綜合上開事證，被告顯然知情且有參與本件冒
    用乙○○名義，向花旗銀行、新光銀行、萬泰銀行詐取上開
    信用卡之犯行，亦即其與偽造上開信用卡申請書、新歷公司
    93年度各類所得扣繳暨免扣繳憑單後，持向各銀行詐取信用
    卡之人顯有犯意聯絡及行為分擔；起訴意旨認被告係收受他
    人向花旗銀行、新光銀行、萬泰銀行詐得之信用卡贓物後，
    持以盜刷使用，尚有疏誤，附此敘明。
(四)、被告雖辯稱上開花旗銀行、新光銀行、萬泰銀行信用卡係因
    被害人乙○○先後於94年6 月15日、7 月19日、8 月11日、
    10月6 日透過其父親向其借錢9 萬元、4 萬元、3 萬元、3
    萬元，共借款19萬元，並答應之後會拿一些信用卡給伊消費
    ，借多少就可以刷多少，卡債由被害人乙○○清償，被害人
    乙○○乃於94年9 、10月間給伊花旗銀行信用卡1 張，於95
    年4 月間給伊萬泰銀行信用卡2 張、新光銀行信用卡1 張云
    云（見本院卷第37頁背面）；然而，被害人乙○○堅決否認
    曾向被告借錢，乃申請上開信用卡讓被告使用乙事（見本院
    卷第70、71頁），被告復陳稱其並未持有被害人乙○○向其
    借錢之借據（見本院卷第92頁），其所為一面之詞是否屬實
    ，尚待其他證據加以證明。查本件以被害人名義申請之花旗
    銀行信用卡之信用額度為12萬元、新光銀行信用卡信用額度
    為8 萬元、2 張萬泰銀行信用卡信用額度皆為3 萬5,000 元
    之事實，有財團法人金融聯合徵信中心信用卡資訊1 份在卷
    可按（見97年度偵字第2380號卷第83頁），再被告自陳並未
    向被害人乙○○收取利息（見本院卷第92頁），足見被害人
    乙○○僅需將上開花旗銀行、新光銀行信用卡交予被告，即
    足以抵償其積欠被告之借款，何需再申請另外2 張萬泰銀行
    信用卡給被告？又其要如何限制被告在其借款額度範圍內刷
    卡？再者，信用卡循環利息甚高，乃公眾週知之事，倘被害
    人乙○○借錢時認為將來有能力清償，其理應無需多此一舉
    地提議要申請信用卡給被告使用，又其若預見可能無法償還
    欠款，更無可能明知有可能負擔鉅額循環利息，卻在被告未
    要求之情況下，主動提議申請信用卡給被告使用（參見被告
    於本院準備程序所述，見本院卷第37頁背面）？更何況其偽
    造上開新歷公司93年度各類所得扣繳暨免扣繳憑單之舉，復
    會令其本人遭到刑事追訴處罰，被告辯稱被害人乙○○向其
    借錢並提議申請信用卡讓其使用云云，實非合理。再據被告
    辯稱：係被害人乙○○提議要申請信用卡給伊消費、抵償債
    務，並表示初期無法還卡債，要求伊每月還最低應繳金額，
    讓乙○○保持信用良好云云（見本院卷第37頁背面），倘若
    屬實，則被害人乙○○主觀上應有承擔上開花旗銀行、新光
    銀行、萬泰銀行信用卡消費債務之真意，則其申請信用卡時
    ，何以未在申請書上填寫其本人使用之電話，而係填載被告
    使用之電話？再依被告、被害人乙○○、證人丁○○於本院
    所述，可知被害人乙○○僅在台北居住約1 星期（見本院卷
    第38頁、第70頁背面、第73頁），然如上所述，本件花旗銀
    行、新光銀行、萬泰銀行信用卡之申請書所載之信用卡及帳
    單寄送地址卻為位於台北市之新歷公司，豈非徒增其領取信
    用卡及繳交帳款之不便？又查新光銀行行員於95 年6月7 日
    撥打上開信用卡申請書所載聯絡電話即0000000000號催繳卡
    債，卡員稱「沒收到帳單」，允今分行先繳，於同年月8 日
    再次去電，卡員稱「待會郵局繳」，於同年月13日去電，卡
    員稱「今6 月13日會去繳」，於同年月27日撥打時，接聽者
    稱「已繳」即掛等情，有新光銀行催收紀錄1 份在卷可查（
    見本院卷第22頁），而萬泰銀行行員於95年6 月9 日撥打
    0000000000號催繳時，本人稱「出差，星期一處理」，於同
    年月12日去電，本人稱「有請同事處理，請確認是郵局繳嗎
    ，若沒處理，明自行繳款」，於同年月15 日 去電，本人稱
    「儘速繳款」等情，亦有萬泰銀行催收資料1 份在卷可按（
    見95年度偵字第7390號卷第111 至113 頁），而如前所述，
    被告自承0000000000號行動電話係證人熊鎮國交予伊使用，
    參以證人熊鎮國證稱：被告使用該電話之期間從94年7 月15
    日到95年8 月25日等語（見97年度偵字第2380號卷第72、73
    頁），堪認上開銀行催繳電話應係被告所接聽無誤，被告雖
    又辯稱該行動電話係其公司員工所共用云云（見本院卷第37
    頁背面），然依常情，上開銀行人員打電話向持卡人催繳卡
    債時，理應會先確認接聽電話之人是否係持卡人本人，而被
    告既稱其同事都認識被害人乙○○（見本院卷第92頁），倘
    若係被告之同事接到銀行之催繳電話，理應不會佯裝係乙○○本人，並與催收人員為上述不實對話，且縱係其同事接到
    電話，亦理應會轉告被告此事，方屬合理，然據被告所供，
    其同事未曾告知有銀行打電話催繳卡債一事（見本院卷第92
    頁），其此部分辯詞顯非合理，尚非得採，則其於本院謊稱
    其並未接到銀行催繳電話云云，動機實屬可疑；再其接獲上
    開銀行之催繳電話時，何以未告訴對方該支電話並非被害人
    乙○○所使用，並將被害人乙○○之電話號碼告訴銀行行員
    ，卻反而佯裝其係乙○○本人並表示其有繳還卡債之意？更
    值懷疑。至於被告使用上開花旗銀行信用卡期間，有繳交94
    年10月份之帳款3,000 元（該月消費金額3 萬元，最低應繳
    金額1,000 元）、94年11月份之帳款3,000 元（該月消費金
    額0 元，最低應繳金額1,542 元）、94年12月份之帳款
    4,000 元（該月消費金額0 元，最低應繳金額1184元），95
    年1 月份消費帳款2,000 元（該月消費金額1 萬4,989 元，
    最低應繳金額1,475 元）、95年2 月份消費帳款2,968 元（
    該月消費金額1 萬1,490 元，最低應繳金額2,968 元）、95
    年3 月份消費帳款4,483 元（該月消費金額4 萬7,194 元，
    最低應繳金額4,483 元），之後於95年4 、5 、6 、7 月皆
    有消費，然均未再繳交帳款乙情，有花旗銀行函覆本院之月
    結單13紙附卷可查（見97年度偵字第2380號卷第149 至161
    頁），又其使用上開新光銀行信用卡期間，於95年3 月份之
    消費金額為3 萬1,058 元，並未繳交分文，於95年4 月份刷
    卡消費1 萬元，有繳款3,200 元，95年5 月份以後即未再消
    費及繳帳款乙情，有新光銀行消費帳單1 份存卷可查（見本
    院卷第23頁），另其使用上開2 張萬泰銀行信用卡期間，有
    繳交95年4 月份消費帳款1,000 元（該月消費金額2,590 元
    、最低應繳金額1,000 元），之後於95年5 月份消費2 萬
    790 元、95年6 月份消費1 萬4,861 元，然未曾再繳交任何
    帳款之事實，則有萬泰銀行函覆本院之萬泰銀行信用卡帳款
    通知書4 紙附卷可證（見本院卷第14至18頁），衡諸常情，
    被告既辯稱被害人乙○○係以提供上開花旗銀行、新光銀行
    、萬泰銀行信用卡讓伊消費之方式抵償積欠伊之欠款，其豈
    有再替被害人乙○○償還卡債之理？至其就此雖稱係因被害
    人乙○○表示初期無法還卡債，要求伊每月替其還最低應繳
    金額，讓被害人乙○○保持信用良好云云（見本院卷第37頁
    背面），然而被害人乙○○既知其無力償還信用卡債務，當
    無可能主動提議申請信用卡給被告使用，況被告亦無於被害
    人乙○○完全未清償任何債務之情況下，猶心甘情願再另外
    出錢替被告償還卡債之可能，被告所辯顯悖於常情，堪認被
    告此舉應係恐上開花旗銀行、新光銀行、萬泰銀行信用卡因
    卡債未繳而被停卡，為能繼續盜刷被害人乙○○之信用卡，
    方繳納部分帳款，被告欲執此為有利於伊之證明，洵非可採
    。堪認本件上開花旗銀行、新光銀行、萬泰銀行信用卡確係
    被告與他人共同冒用被害人乙○○名義申辦，俟取得信用卡
    後，再由其本人或交由其不知情之同事盜刷而完成附表二所
    示之交易。
(五)、再觀諸被告歷次辯解，其於臺灣台中地方法院檢察署檢察官
    訊問時稱：「是乙○○拿新光及萬泰銀行信用卡給我使用，
    我同一時間給他9 萬多元的現金，他同意我刷9 萬多元的額
    度。... 我父親王文燦有看到我拿9 萬多元給乙○○，是我
    父親叫我幫乙○○的忙」云云（見臺灣台中地方法院檢察署
    97年度偵緝字第637 號卷第4 頁），於97年5 月16日偵訊時
    辯稱：「我不只拿9 萬塊給被害人乙○○，我至少拿給他1
    、20萬，我是從我帳戶領出來，交給我父親，乙○○他人來
    德和村德和路76號，我父親交給他，我也在場，我分2 、3
    次交給他；我錢交給父親，由我父親交給乙○○，這件事情
    是我父親跟我講說他要拿錢，我就領錢交給我父親，由我父
    親交給他；信用卡是我父親交給我的，是乙○○交給我父親
    ，我們3 個人都在現場；因為乙○○跟我借錢，所以說他把
    卡交給我，說我可以使用，且當初他在場，說我可以使用；
    乙○○總共交給我3 張卡，這3 張信用卡的情形都是一樣，
    有新光銀行信用卡1 張，萬泰銀行信用卡2 張；新光銀行的
    信用卡先交給我，之後再同時交萬泰銀行的2 張信用卡給我
    父親，我父親再交給我，我們3 人都在場；新光銀行這1 張
    信用卡、萬泰銀行這2 張信用卡，是乙○○交給我父親，我
    父親再交給我，3 個都在現場，交的時間，我要回去再查證
    ，交的地點就是德和村德和路76號我家」云云（見97年度偵
    字第2380號卷第48至50頁），於97年6 月4 日偵訊時辯稱：
    「拿到信用卡的時間我忘記了，第1 張卡是花旗銀行的信用
    卡，第2 張是新光銀行，第3 次是萬泰銀行，萬泰是算2張
    ，第1 張花旗是在94年，新光、萬泰銀行都在95年。我的錢
    都是94年就透過父親交給乙○○。花旗銀行信用卡是94年乙○○他拿到我德和路76之2 號住處交給我父親，再由我父親
    交給我。新光與萬泰銀行信用卡是95年，乙○○打電話給我
    ，我回來屏東後，乙○○親手交給我，當時我父親不在，第
    1 次是在屏東民族路上，第2 次是民族路上附近的統聯，是
    分2 次拿，是乙○○親手交給我的」（見97年度偵字第2380
    號卷第55至59頁），於本院準備程序辯稱：「信用卡是乙○○交給我的，是分2 次給我，第1 次是在94年9 、10 月 間
    給我花旗銀行信用卡，95年4 月同時給我萬泰銀行2 張、新
    光銀行1 張信用卡，因為我之前94年6 月15日、7 月19 日
    、8 月11日、10月6 日分別借錢給他，總共借了19萬元，付
    款地點都是在我屏東住處，我父親都在場，當初他向我借錢
    時，我父親在旁邊聽到，我父親叫我借他，我沒有當場拿給
    他，我是陸續借給他，我是拿給我父親，我父親再把錢拿給
    他，我每次回屏東，我父親就叫我去領錢，我領完錢，他就
    打電話叫乙○○來拿錢，我父親再當場把我給他的錢交給乙○○；花旗銀行信用卡是他拿到我屏東住處給我，我父親也
    在場，新光、萬泰銀行信用卡是在屏東民族路兆豐金銀行轉
    角處交給我，因為我當時剛從台北搭統聯客運下來，我有跟
    他約好，當時有一個朋友丙○○有看到他把信用卡交給我」
    云云（見本院卷第37頁背面至38頁），其對於借予被害人乙○○之金額、係於何時地向被害人乙○○取得上開新光銀行
    及萬泰銀行信用卡、其父親於被害人乙○○交付上開新光銀
    行及萬泰銀行信用卡時是否有在場等節，所辯顯有所出入；
    再其於本院所辯其朋友丙○○當場目睹被害人乙○○將新光
    、萬泰銀行信用卡交予伊云云，顯與證人丙○○於本院審理
    時證稱：其從未見過乙○○，其於94、95年左右，曾與被告
    一起從台北搭客運到屏東，被告與幾個人在交談，這幾個人
    裡面沒有在庭之乙○○等語（見本院卷第90頁）不符，益徵
    其前開辯解並非實情，洵非可採。
(六)、至於證人即被告父親王文燦於97年6 月4 日偵訊時證稱：係
    因被告借錢給被害人乙○○，被害人乙○○說要辦信用卡給
    被告，被害人乙○○透過伊交給被告之信用卡有1 張云云（
    見97年度偵字第2380號卷第57頁），雖與同日被告一同接受
    偵訊時所辯：花旗銀行信用卡是94年間乙○○拿到其德和路
    76 之2號住處交給其父親，再由其父親交給伊，新光與萬泰
    銀行信用卡是95年間，乙○○打電話給伊，伊回來屏東後，
    乙○○親手交給伊，當時其父親不在云云（見97年度偵字第
    2380號卷第56頁）相符，然顯與被告先前於97年5 月16日偵
    訊所辯：被害人乙○○共交給伊3 張信用卡，新光銀行信用
    卡先交給伊，之後再同時交萬泰銀行2 張信用卡給其父親，
    其父親再交給伊，渠3 人都在場云云（見97年度偵字第2380
    號卷第49頁）有所出入，佐以證人王文燦自承其於被害人乙○○誤以為本件犯行係其另1 個兒子王宗義所為，而對王宗
    義提出告訴時，即已知悉被害人乙○○申辦花旗銀行、新光
    銀行、萬泰銀行信用卡交付被告，以向被告借款乙事（見97
    年度偵字第2380號卷第59頁），然其於被害人乙○○對王宗
    義提出告訴之案件接受檢察事務官詢問時，竟完全未提及上
    開有利於王宗義之事證，實有違常情，參以被告於偵訊時稱
    其刷完信用卡後，將信用卡交由其父親還給被害人乙○○云
    云（見97年度偵字第2380號卷第91頁），然王文燦於歷次偵
    訊時均未提及此事，有其歷次筆錄可查（見95年度偵字第
    7390號卷第81、82頁、97年度偵字第2380號卷第55至60頁）
    ，足見證人王文燦於97年6 月4 日所證應係為迴護被告而與
    被告勾串杜撰，洵非可採。
(七)、再被告於本院審理時雖另辯稱：後來乙○○不肯寫借據，乙○○與其父親發生衝突，乙○○才會去報警；是因為乙○○
    要求伊幫忙繳信用卡，所以其才叫乙○○簽借據作為保障云
    云（見本院卷第92頁），然其於準備程序卻稱：乙○○要求
    伊繳最低應繳金額，其都有幫忙繳，至95年5 、6 月間，其
    父親要乙○○結帳、寫借據，乙○○不肯，其方不願意繼續
    替乙○○繳帳款云云（見本院卷第37頁背面），其對於何以
    要求被害人乙○○寫借據乙節說法已非一致；又衡諸一般生
    活經驗，債權人為確保債務人將來清償債務，理應會在將款
    項借予債務人之前或之時即要求債務人書立借據，其前開辯
    詞顯不符常情；再依被告所陳，其借款時既未要求被害人乙○○寫借據、支付利息，亦未約定何時還錢（見本院卷第92
    頁），而如前所述，其確有繳交數月份之部分信用卡帳款，
    則其後來何以突然要求被害人乙○○寫借據，復因乙○○拒
    絕寫借據，即不再繼續繳交信用卡帳款，亦非合理；再參以
    證人王文燦先後因其子王宗義、甲○○涉嫌本案而接受檢察
    官訊問時，均有迴護王宗義、甲○○之情形，然卻始終未曾
    敘及被告所辯因被害人乙○○拒絕寫借據，王文燦與乙○○
    發生衝突，乙○○因此報警指稱信用卡遭盜刷之極有利於王
    宗義、甲○○之事，有其前開偵訊筆錄可查，被告所為前開
    辯解殊難採信。復參以被害人乙○○至警局報案時，並未指
    稱係遭被告冒名申請信用卡，有其警詢筆錄可稽（參見警卷
    第3 、4 頁），倘其有意逃避債務或誣陷被告，其既知悉上
    開信用卡係被告持有，理應會在報警時即一口咬定係被告冒
    名申請，而無須採取如此迂迴的方式，又其嗣後在歷次偵訊
    及本院審理時均未曾明確指稱係被告冒用其名義申請信用卡
    盜刷一事，有其偵訊筆錄及審判期日筆錄可查，堪認其應非
    為規避債務或入被告於罪，方為前開證詞，其證詞應非虛妄
    。
(八)、末者，被告雖聲請函查銀行核發信用卡之程序及審查商店請
    款（見本院卷第38頁背面、91頁），然查一般人僅需填寫信
    用卡申請書、檢附身分證正反面影本、收入或財力證明即可
    向金融機構申請信用卡，乃公眾週知之常識，本件申辦上開
    信用卡之人確有檢附被害人乙○○之身分證影本及偽造之內
    容為乙○○於93年1 月至12月任職於新歷公司、所得總額61
    萬元之新歷公司93年度各類所得扣繳暨免扣繳憑單，已如前
    述，故花旗銀行、新光銀行、萬泰銀行審查後核發上開信用
    卡，並無任何違情悖理之處，況根據銀行核發信用卡之程序
    亦無法判斷本件信用卡是否係被告冒名申請，難認有何再為
    函查之必要；再者，本院認為銀行審查特約商店請款之程序
    與本案爭點即被告是否冒用被害人乙○○名義申請信用卡並
    持以盜刷乙節並無直接關聯性，被告亦未加以說明，本院因
    認亦無函查之必要；至於被告所陳應查明被害人乙○○之身
    分證是否有遺失（見本院卷第93頁），然本院已認定被告應
    係於被害人乙○○與其在台北同住之期間內，在被害人乙○○未察覺之情形下取走乙○○之身分證，且於影印完畢後旋
    置回原處，已說明如前，則被害人乙○○既然自始至終未發
    覺其身分證曾脫離其持有，自無可能報警或掛失，被告此部
    分聲請尚無調查之必要【至於本件證人乙○○於本院雖稱其
    身分證曾於10年前遺失1 、2 次等語（見本院卷第70頁），
    然此距離本案已有數年之隔，應與本案無涉】，均附此敘明
    。
(九)、綜上所述，堪認本件花旗銀行、新光銀行、萬泰銀行信用卡
    均係被告與不詳人士未經被害人乙○○同意或授權，以前述
    手段冒用被害人乙○○名義所申請取得，之後並由被告本人
    或利用其不知情之公司同事持至各特約商店盜刷，本件被告
    前開行使偽造文書及詐欺取財之犯行，事證明確，應依法論
    科。
二、新舊法比較：
    按行為後法律有變更者，適用行為時之法律。但行為後之法
    律有利於行為人者，適用最有利於行為人之法律，刑法第2
    條第1 項定有明文，茲因被告行為後，刑法於94年2 月2 日
    以華總一義字第09400014901 號令修正公布，並自95年7 月
    1 日起施行；又關於量刑前之決定應適用法律階段，須綜合
    罪刑有關之共犯、未遂犯、想像競合犯、牽連犯、連續犯、
    結合犯，以及累犯加重、自首減輕暨其他法定加減原因（如
    身分加減）等一切情形，綜其全部罪刑之結果而為比較後，
    始得依刑法第2 條第1 項之規定，決定應適用之構成要件、
    加重減輕事由等相關新舊法律，再依所決定適用之新舊法，
    依法量刑（最高法院24年度刑庭總會決議( 二) 、95年第8
    次刑庭會議決議參照）。
  1.刑法第33條涉及法定最低罰金刑之規定業經修正，修正後刑
    法第33條第5 款規定「罰金：新臺幣一千元以上，以百元計
    算之」，與修正前刑法第33條第5 款規定「罰金：一元以上
    」不同。經比較新舊法結果，以舊法較有利於被告，故依刑
    法第2 條第1 項前段規定，本案關於法定刑罰金部分，自應
    適用行為時之法律即修正前刑法第33條第5 款規定科處（依
    最高法院95年台上字第6958號、7024號判決要旨此部分修正
    應比較新舊法）。
  2.又關於共同正犯部分，被告行為時之刑法第28條規定：「二
    人以上共同實施犯罪之行為者，皆為正犯」，現行刑法第28
    條規定：「二人以上共同實行犯罪之行為者，皆為正犯」，
    亦即現行刑法係將原來共同正犯之共同「實施」犯罪，改為
    共同「實行」犯罪，剔除完全未參與犯罪相關行為「實行」
    之「陰謀共同正犯」及「預備共同正犯」，是現行刑法關於
    共同正犯之可罰性要件之範圍業已限縮，乃屬行為可罰性要
    件之變更，自應為新舊法律之比較適用；本件被告無論依修
    正前後規定，均構成共同正犯，經比較修正前、後關於共同
    正犯之規定，適用現行刑法第28條之規定，並未較有利於被
    告。
  3.又修正後刑法第56條規定，業已刪除連續犯之規定。故連續
    數行為而犯同一罪名，依修正前刑法第56條規定，應以一罪
    論，但得加重其刑；而依修正後規定，則已無連續犯可資適
    用，即應將各次犯行以數罪併合處罰，是以適用修正前關於
    連續犯之規定，對被告自係較為有利。
  4.修正後刑法第55條規定，業已廢除牽連犯之規定。故犯一罪
    而其方法或結果之行為犯他罪名者，依修正前刑法第55條後
    段規定，認屬牽連犯，應從一重處斷；但依修正後刑法第55
    條規定，則已無牽連犯可資適用，即應將各該犯行以數罪併
    合處罰。是以適用修正前關於牽連犯之規定，自係較為有利
    。
  5.綜上，依前開決議整體比較結果，本件以修正前之刑法規定
    較有利於被告，爰依刑法第2 條第1 項前段之規定，適用行
    為時即修正前之舊法。
  6.再關於易科罰金折算標準，修正前刑法第41條第1 項前段規
    定：「犯最重本刑為5 年以下有期徒刑以下之刑之罪，而受
    6 個月以下有期徒刑或拘役之宣告，因身體、教育、職業、
    家庭之關係或其他正當事由，執行顯有困難者，得以1 元以
    上3 元以下折算1 日，易科罰金。」又易科罰金折算標準，
    依修正前罰金罰鍰提高標準條例第2 條前段（現已刪除）規
    定，就其原定數額提高為100 倍折算1 日，即以銀元300 元
    （新臺幣900 元）折算為1 日。惟修正後刑法第41條第1 項
    前段則規定：「犯最重本刑為5 年以下有期徒刑以下之刑之
    罪，而受6 個月以下有期徒刑或拘役之宣告者，得以新臺幣
    1 千元、2 千元或3 千元折算1 日，易科罰金。」比較修正
    前後之易科罰金折算標準，以修正前刑法之規定，較有利於
    行為人（此易科罰金折算標準，係於量刑後始應決定之事項
    ，無與量刑前所應適用之法律一併綜合比較）。
三、論罪科刑：
(一)、按在信用卡背面簽名欄簽名，就形式上觀之，即足以表示信
    用卡之簽名者於信用卡有效期限內有權使用該信用卡之辨識
    及證明，非依習慣或特約表示一定用意之證明，性質上係屬
    刑法第210 條之私文書（最高法院91年度台上字第5209號、
    91年度台上字第4004號判決參照）。再按「簽帳單」係持卡
    人所簽署，用以證明所消費之金額，並同意依照信用卡使用
    規定，一經使用或訂購物品，均應按所示之全部金額，付款
    予發卡銀行之文書，屬於持卡人所製作之私文書（最高法院
    91年度臺上字第4531號判決意旨參照）。
(二)、是核被告與上開不詳男子冒用被害人乙○○名義，偽造信用
    卡申請書及新歷公司93年度各類所得扣繳暨免扣繳憑單，向
    花旗銀行、新光銀行、萬泰銀行詐取信用卡後，復偽造信用
    卡背面簽名條及簽帳單等私文書，持以刷卡消費，分別詐得
    附表二所示商品，足以生損害於附表二所示特約商店、乙○○及花旗銀行、新光銀行、萬泰銀行對於信用卡授權交易管
    理之正確性，核其所為，係犯刑法第216 條、第210 條之行
    使偽造私文書罪及同法第339 條第1 項之詐欺取財罪。其偽
    造署押之行為係偽造私文書之階段行為，又偽造私文書之低
    度行為，應為行使之高度行為所吸收，均不另論罪。
(三)、被告就上開行使偽造私文書（偽造信用卡申請書、新歷公司
    93年度各類所得扣繳暨免扣繳憑單後持以行使部分）及詐欺
    取財（詐取上開銀行信用卡部分）犯行，與上開不詳成年男
    子間，有犯意聯絡及行為分擔，為共同正犯。再被告自承附
    表二所示消費中，有些係其將信用卡交給其公司同事刷卡使
    用，其告知同事稱該些信用卡係被害人乙○○所有，乙○○
    同意讓其使用，其同事也是簽乙○○之名等情（惟無法區分
    哪幾筆交易係其同事所為，見本院卷第38頁、第92頁背面）
    ，既查無其他證據證明其同事知悉上開信用卡係被告冒用被
    害人乙○○名義申辦之事實，堪認被告係利用不知情之同事
    為此部分行使偽造文書及詐欺取財犯行（即被告之同事持上
    開信用卡刷卡消費而詐取商品部分），應係間接正犯。公訴
    意旨漏未認定此節，尚有疏漏，附此敘明。
(四)、公訴人就被告與共犯所為偽造上開花旗銀行、新光銀行、萬
    泰銀行信用卡申請書及新歷公司93年度各類所得扣繳暨免扣
    繳憑單後，持以向各該銀行行使，詐得前開信用卡，再於上
    開信用卡背面簽名條內偽造乙○○簽名部分之犯行，雖未據
    起訴，然既與已起訴部分具有連續犯之裁判上一罪關係，本
    院自得併予審理。
(五)、又被告先後多次行使偽造私文書及詐欺取財行為，各時間緊
    接、手段相同，所犯分別係構成要件相同之罪名，顯係分別
    基於概括犯意反覆為之，皆為連續犯，應分別依修正前刑法
    第56之規定以1 罪論，並均加重其刑。
(六)、又被告係以行使偽造私文書之手段，詐取如附表一所示之信
    用卡，再由被告親自、或利用不知情之人持至各特約商店盜
    刷而詐取商品，其所犯行使偽造私文書與詐欺取財2 罪間，
    有方法目的之牽連關係，為牽連犯，應依修正前刑法第55條
    之規定，從一重論以刑法第216 條、第210 條之行使偽造私
    文書罪。
(七)、爰審酌被告為貪圖小利，竟與他人冒用被害人乙○○名義，
    詐取上開花旗銀行、新光銀行、萬泰銀行信用卡，復持以盜
    刷詐取特約商店之財物，造成特約商店受有財產上損害，亦
    對被害人乙○○及上開金融機構造成危害，價值觀念偏差，
    應予導正，犯後猶飾詞辯解，未與被害人和解，毫無悔意，
    暨考量其素行良好、無前科（有臺灣高等法院被告前案紀錄
    表在卷可按），與被害人乙○○係堂叔姪關係，所獲不法利
    益、智識程度及生活狀況等一切情狀，量處如主文所示之刑
    ，以資警懲。又按中華民國九十六年罪犯減刑條例業經總統
    於96年7 月4 日公布，自同年7 月16日施行，本件被告犯罪
    時間係在96年4 月24日以前，經核並無該條例第3 條所列不
    予減刑之情形，應依中華民國九十六年罪犯減刑條例第2 條
    第1 項第3 款規定，減其宣告刑刑期2 分之1 ，並依同條例
    第9 條、修正前刑法第41條第1 項前段規定，諭知易科罰金
    之折算標準。
(八)、沒收部分：
  1.按縱署押、印文為文書之一部，偽造署押、偽造印文之行為
    應吸收於偽造文書行為，而無須另行論罪，然若未將偽造之
    文書沒收者，仍應依刑法第219 條將偽造之署押、印文沒收
    （最高法院27年上字第2597號判例意旨參照）。本件如附表
    一所示偽造之花旗銀行、新光銀行、萬泰銀行信用卡申請書
    上之「乙○○」署名，均屬偽造之署押，不問屬於犯人與否
    ，均應依刑法第219 條規定沒收之；至於上揭信用卡申請書
    及新歷公司93年度各類所得扣繳暨免扣繳憑單，業經移轉交
    付予各銀行，已非被告所有，另被告冒用乙○○名義申請之
    如附表一所示之信用卡，依發卡銀行與客戶之約定，為各銀
    行所有，並非被告所有之物，自均不得宣告沒收，惟各信用
    卡背面簽名條上偽造之乙○○署名各1 枚，不問屬於犯人與
    否，均應依刑法第219 條之規定予以宣告沒收。至於被告雖
    另辯稱：其並未於上開花旗銀行、新光銀行、萬泰銀行信用
    卡背面簽「乙○○」之名，信用卡背面是空白的云云（見本
    院卷第92頁正反面），然依一般信用卡交易習慣，特約商店
    店員於客人在消費簽帳單上簽名後，皆會核對該簽名是否與
    信用卡背面簽名條內之持卡人簽名相符，以防免盜刷信用卡
    之情形發生，若發現信用卡背面並無持卡人之簽名，亦理應
    會要求持卡人當場簽名，則被告及其同事既已持上開4 張信
    用卡完成附表二所示多筆交易，依理上開信用卡背面簽名條
    內當已偽造有乙○○之簽名，是以被告此部分辯解，自非可
    採，附此敘明。
  2.又附表二編號24、26至36、39至51、54之簽帳單店家存查聯
    雖均未經扣案，惟既已經檢察官調得影本附卷，是以上開簽
    帳單店家存查聯上偽造之「乙○○」、「WANG」署名，依刑
    法第219 條之規定，不問屬於犯人與否，均併予宣告沒收之
    ；另附表二所示其餘簽帳單店家存查聯上雖亦應有偽造持卡
    人「乙○○」之署名（惟附表二編號7 、21、22部分因係以
    電話語音消費，故無簽帳單），然因各該簽帳單均已逾國際
    組織及收單行規定之調閱期限、保留期限而無法調得，有萬
    泰銀行、新光銀行、財團法人聯合信用卡處理中心、香港商
    上海匯豐銀行股份有限公司回函各1 份、花旗銀行刑事陳報
    狀1 紙及中國信託商業銀行刑事陳報狀2 紙附卷可查（見本
    院卷第14、21、25、43至45、47、49、52頁），參酌目前社
    會型態，信用卡交易極為普及，交易量亦極龐大，而上開盜
    刷消費之簽帳單既已逾收單銀行之調閱期限，尚難期待各收
    單銀行仍會留存上開簽帳單，衡情應已將上開簽帳單丟棄銷
    毀較符常情，從而上開簽帳單上偽造之署押既已滅失，自無
    從予以沒收；至於附表所示店家存查聯簽帳單，已經被告持
    以行使，供特約商店核對消費情形所用，要非被告所有，是
    不就該些簽帳單為沒收之宣告；再者，上開信用卡簽帳單影
    本，乃各該銀行向特約商店調出後，予以影印保存，用以佐
    證被告確曾持上開信用卡盜刷消費之事實，是該些簽帳單影
    本上之「乙○○」、「WANG」署名，固非真正，但究非被告
    所偽造，而係各該銀行拷貝被告所偽造之簽帳單原本所致，
    雖不妨作為認定被告為
    本件犯行之證據，但因非被告所偽造，且為各該銀行所有，
    依法自不得宣告沒收，均併此敘明。
(九)、至於公訴意旨雖以：被告明知附表一所示之信用卡，係不詳
    之人於94年8 月30日前某日，偽造被害人乙○○在新歷公司
    之93年度扣繳憑單，再持該偽造之扣繳憑單及不詳方法取得
    之被害人乙○○身分證影本，偽造信用卡申請書，冒用被害
    人乙○○名義向花旗銀行、新光銀行及萬泰銀行提出申請，
    致花旗銀行、新光銀行、萬泰銀行陷於錯誤所核發，上開4
    張信用卡均屬詐欺所得之贓物，竟仍基於收受贓物之概括犯
    意，於94年9 、10月間起至95年4 月間止，先後予以收受，
    認被告係涉犯刑法第349 條第1 項之收受贓物罪嫌等語；然
    而上開花旗銀行、新光銀行、萬泰銀行信用卡均係被告與上
    開不詳男子共同以前述行使偽造私文書之方式向各銀行詐欺
    取得乙情，業經本院認定如前，公訴意旨認被告係基於收受
    贓物之犯意，向他人收受冒用被害人乙○○名義申請之信用
    卡贓物，而以收受贓物罪相繩，尚有未恰，本應就此為無罪
    之諭知，惟因公訴人認與上揭有罪部分，具有牽連犯之裁判
    上一罪之關係，爰不另為無罪之諭知。
據上論斷，應依刑事訴訟法第299 條第1 項前段，刑法第2 條第
1 項前段、第28條（修正前）、第56條（修正前）、第216 條、
第210 條、第339 條第1 項、第55條（修正前）、第41條第1 項
前段（修正前）、第219 條，中華民國九十六年罪犯減刑條例第
2 條第1 項第3 款、第7 條、第9 條，刑法施行法第1 條之1 ，
廢止前罰金罰鍰提高標準條例第2 條，現行法規所定貨幣單位折
算新臺幣條例第2 條，判決如主文。
本案經檢察官任亭到庭執行職務。
中    華    民    國    99    年     3    月    31    日
                      刑事第五庭審判長法  官  石家禎
                                      法  官  林家聖
                                      法  官  陳秀慧
以上正本證明與原本無異。
如不服本判決應於收受判決後10日內向本院提出上訴書狀，並應
敘述具體理由；其未敘述上訴理由者，應於上訴期間屆滿後20日
內向本院補提理由書（均須按他造當事人之人數附繕本）「切勿
逕送上級法院」。
中    華    民    國    99    年    3     月    31    日
                              書記官  史安琪
附錄本案所犯法條全文
中華民國刑法第216條
行使第 210 條至第 215 條之文書者，依偽造、變造文書或登載
不實事項或使登載不實事項之規定處斷。
中華民國刑法第210條
偽造、變造私文書，足以生損害於公眾或他人者，處 5 年以下
有期徒刑。
中華民國刑法第339條
意圖為自己或第三人不法之所有，以詐術使人將本人或第三人之
物交付者，處 5 年以下有期徒刑、拘役或科或併科 1 千元以下
罰金。
以前項方法得財產上不法之利益或使第三人得之者，亦同。
前二項之未遂犯罰之。
附表一
┌──┬──────┬──────┬────────┬───┬──────┬──────┐
│編號│  發卡日期  │發卡銀行    │卡            號│卡  別│信用額度（單│偽造之署押及│
│    │            │            │                │      │位：新臺幣）│數量        │
├──┼──────┼──────┼────────┼───┼──────┼──────┤
│ 1  │94年10月5日 │美商花旗銀行│0000000000000000│MASTER│12萬元      │信用卡申請書│
│    │            │            │                │      │            │上偽造之「王│
│    │            │            │                │      │            │永春」署名1 │
│    │            │            │                │      │            │枚、信用卡背│
│    │            │            │                │      │            │面簽名條內偽│
│    │            │            │                │      │            │造之乙○○署│
│    │            │            │                │      │            │名1枚       │
├──┼──────┼──────┼────────┼───┼──────┼──────┤
│ 2  │94年11月4日 │新光商業銀行│0000000000000000│MASTER│8萬元       │信用卡申請書│
│    │            │            │                │      │            │上偽造之「王│
│    │            │            │                │      │            │永春」署名2 │
│    │            │            │                │      │            │枚、信用卡背│
│    │            │            │                │      │            │面簽名條內偽│
│    │            │            │                │      │            │造之乙○○署│
│    │            │            │                │      │            │名1 枚      │
├──┼──────┼──────┼────────┼───┼──────┼──────┤
│ 3  │95年3月24日 │萬泰商業銀行│0000000000000000│VISA  │3萬5,000元  │信用卡申請書│
│    │            │            │                │      │            │上偽造之「王│
│    │            │            │                │      │            │永春」署名4 │
│    │            │            │                │      │            │枚、左列2 張│
│    │            │            │                │      │            │信用卡背面簽│
│    │            │            │                │      │            │名條內偽造之│
│    │            │            │                │      │            │乙○○署名共│
├──┼──────┼──────┼────────┼───┼──────┤2枚         │
│ 4  │95年3月27日 │萬泰商業銀行│0000000000000000│MASTER│3萬5,000元  │            │
└──┴──────┴──────┴────────┴───┴──────┴──────┘
附表二
┌──┬──────┬────┬────────┬──────┬──────────┐
│編號│  時    間  │消費金額│發卡銀行及卡號  │ 特約商店   │  偽造之署押及數量  │
│    │            │（單位：│                │ 名    稱   │                    │
│    │            │新臺幣）│                │            │                    │
├──┼──────┼────┼────────┼──────┼──────────┤
│ 1  │94年10月19日│3萬元   │花旗銀行00000000│中國石油新生│因消費簽帳單已逾調閱│
│    │            │        │00000000        │北路站      │期限而滅失，無從查證│
│    │            │        │                │            │偽造之署押及數量    │
├──┼──────┼────┼────────┼──────┼──────────┤
│ 2  │95年1 月7日 │4,979元 │同上            │LA NEW第24店│同上                │
├──┼──────┼────┼────────┼──────┼──────────┤
│ 3  │95年1 月8日 │2,120元 │同上            │LA NEW第24店│同上                │
├──┼──────┼────┼────────┼──────┼──────────┤
│ 4  │95年1 月6日 │6,900元 │同上            │神農山莊有限│同上                │
│    │            │        │                │公司        │                    │
├──┼──────┼────┼────────┼──────┼──────────┤
│ 5  │95年2 月5日 │990元   │同上            │御書園有限公│同上                │
│    │            │        │                │司          │                    │
├──┼──────┼────┼────────┼──────┼──────────┤
│ 6  │95年2 月9日 │1萬元   │同上            │飛鷹國際開發│同上                │
│    │            │        │                │有限公司    │                    │
├──┼──────┼────┼────────┼──────┼──────────┤
│ 7  │95年2 月16日│1 萬500 │同上            │東森得易購股│以電話使用信用卡消費│
│    │            │元分12期│                │份有限公司  │，故毋須在簽帳單上簽│
│    │            │，1 期  │                │            │名                  │
│    │            │875 元  │                │            │                    │
├──┼──────┼────┼────────┼──────┼──────────┤
│ 8  │95年2 月18日│615元   │同上            │屈臣氏萬大分│因消費簽帳單已逾調閱│
│    │            │        │                │公司        │期限而滅失，無從查證│
│    │            │        │                │            │偽造之署押及數量    │
├──┼──────┼────┼────────┼──────┼──────────┤
│ 9  │95年3 月11日│2,100元 │同上            │臺灣大哥大中│同上                │
│    │            │        │                │和店        │                    │
├──┼──────┼────┼────────┼──────┼──────────┤
│ 10 │95年3 月11日│4,800元 │同上            │奇斯美商行  │同上                │
├──┼──────┼────┼────────┼──────┼──────────┤
│ 11 │95年3 月12日│1,700元 │同上            │全家歡旅店  │同上                │
├──┼──────┼────┼────────┼──────┼──────────┤
│ 12 │95年3 月27日│6100元  │同上            │奇斯美商行  │同上                │
├──┼──────┼────┼────────┼──────┼──────────┤
│ 13 │95年3 月30日│400元   │同上            │頂好Wellcome│同上                │
├──┼──────┼────┼────────┼──────┼──────────┤
│ 14 │95年3 月30日│1,219元 │同上            │頂好Wellcome│同上                │
├──┼──────┼────┼────────┼──────┼──────────┤
│ 15 │95年3 月31日│3萬元   │同上            │中國石油新生│同上                │
│    │            │        │                │北路站      │                    │
├──┼──────┼────┼────────┼──────┼──────────┤
│ 16 │95年4 月18日│1萬元   │同上            │中國石油新生│同上                │
│    │            │        │                │北路站      │                    │
├──┼──────┼────┼────────┼──────┼──────────┤
│ 17 │95年5 月3日 │200元   │同上            │丹堤咖啡衡陽│同上                │
│    │            │        │                │店          │                    │
├──┼──────┼────┼────────┼──────┼──────────┤
│ 18 │95年5 月15日│1,519元 │同上            │頂好Welcome │同上                │
├──┼──────┼────┼────────┼──────┼──────────┤
│ 19 │95年5 月16日│150元   │同上            │丹堤咖啡衡陽│同上                │
│    │            │        │                │店          │                    │
├──┼──────┼────┼────────┼──────┼──────────┤
│ 20 │95年5 月19日│2,372元 │同上            │合峰生鮮超市│同上                │
├──┼──────┼────┼────────┼──────┼──────────┤
│ 21 │95年5 月24日│2,484 元│同上            │東森購物百貨│以電話使用信用卡消費│
│    │            │分9 期，│                │股份有限公司│，故毋須在簽帳單上簽│
│    │            │1期276元│                │            │名                  │
├──┼──────┼────┼────────┼──────┼──────────┤
│ 22 │95年5 月24  │3978元分│同上            │東森購物百貨│以電話使用信用卡消費│
│    │日          │9 期，1 │                │股份有限公司│，故毋須在簽帳單上簽│
│    │            │期442 元│                │            │名                  │
├──┼──────┼────┼────────┼──────┼──────────┤
│ 23 │95年5 月22日│190元   │同上            │丹堤咖啡衡陽│因消費簽帳單已逾調閱│
│    │            │        │                │店          │期限而滅失，無從查證│
│    │            │        │                │            │偽造之署押及數量    │
├──┼──────┼────┼────────┼──────┼──────────┤
│ 24 │95年3 月17日│1,600元 │新光銀行00000000│全家歡旅店  │「乙○○」署名1枚   │
│    │1 時1 分    │        │00000000號      │            │                    │
├──┼──────┼────┼────────┼──────┼──────────┤
│ 25 │95年3 月25日│6,400元 │同上            │奇斯美商行  │因消費簽帳單已逾調閱│
│    │1 時36分    │        │                │            │期限而滅失，無從查證│
│    │            │        │                │            │偽造之署押及數量    │
├──┼──────┼────┼────────┼──────┼──────────┤
│ 26 │95年3 月26日│1,969元 │同上            │好吃多風味館│「乙○○」署名1枚   │
│    │18時45分    │        │                │衡陽店      │                    │
├──┼──────┼────┼────────┼──────┼──────────┤
│ 27 │95年3 月28日│1,089元 │同上            │好吃多風味館│「乙○○」署名1枚   │
│    │19時8 分    │        │                │            │                    │
├──┼──────┼────┼────────┼──────┼──────────┤
│ 28 │95年3 月31日│2 萬元  │同上            │中國石油新生│「乙○○」署名1枚   │
│    │16時7 分    │        │                │北路站      │                    │
├──┼──────┼────┼────────┼──────┼──────────┤
│ 29 │95年4 月18日│1 萬元  │同上            │中國石油新生│「WANG」署名1枚     │
│    │12時37分    │        │                │北路站      │                    │
├──┼──────┼────┼────────┼──────┼──────────┤
│ 30 │95年4 月13日│1,000元 │萬泰銀行00000000│新華航業股份│「WANG」署名1枚     │
│    │20時17分    │        │00000000號      │有限公司    │                    │
├──┼──────┼────┼────────┼──────┼──────────┤
│ 31 │95年4 月15日│1,919元 │同上            │頂好Wellcome│「WANG」署名1枚     │
│    │22時50分    │        │                │東園店      │                    │
├──┼──────┼────┼────────┼──────┼──────────┤
│ 32 │95年4 月15日│800元   │同上            │新華航業股份│「WANG」署名1枚     │
│    │20時19分    │        │                │有限公司    │                    │
├──┼──────┼────┼────────┼──────┼──────────┤
│ 33 │95年4 月16日│440元   │同上            │御書園有限公│「WANG」署名1枚     │
│    │16時58分    │        │                │司          │                    │
├──┼──────┼────┼────────┼──────┼──────────┤
│ 34 │95年4 月18日│2,640元 │同上            │新華航業股份│「WANG」署名1枚     │
│    │20時40分    │        │                │有限公司    │                    │
├──┼──────┼────┼────────┼──────┼──────────┤
│ 35 │95年4 月21日│3,391元 │同上            │立榮航空-馬 │「WANG」署名1枚     │
│    │15時37分    │        │                │祖          │                    │
├──┼──────┼────┼────────┼──────┼──────────┤
│ 36 │95年5 月1日 │1,042元 │同上            │頂好Wellcome│「WANG」署名1枚     │
│    │12時3 分    │        │                │東園店      │                    │
├──┼──────┼────┼────────┼──────┼──────────┤
│ 37 │95年5 月5日 │160元   │同上            │丹堤咖啡衡陽│因消費簽帳單已逾調閱│
│    │            │        │                │店          │期限而滅失，無從查證│
│    │            │        │                │            │偽造之署押及數量    │
├──┼──────┼────┼────────┼──────┼──────────┤
│ 38 │95年5 月11日│398元   │同上            │丹堤咖啡衡陽│因消費簽帳單已逾調閱│
│    │            │        │                │店          │期限而滅失，無從查證│
│    │            │        │                │            │偽造之署押及數量    │
├──┼──────┼────┼────────┼──────┼──────────┤
│ 39 │95年5 月15日│1,000元 │同上            │中國石油建孝│「WANG」署名1枚     │
│    │9 時32分    │        │                │站          │                    │
├──┼──────┼────┼────────┼──────┼──────────┤
│ 40 │95年5 月18日│800元   │同上            │長春精品旅館│「WANG」署名1枚     │
├──┼──────┼────┼────────┼──────┼──────────┤
│ 41 │95年5 月25日│1,200元 │同上            │中國石油關渡│「WANG」署名1枚     │
│    │10時48分    │        │                │加油站      │                    │
├──┼──────┼────┼────────┼──────┼──────────┤
│ 42 │95年5 月25日│980元   │同上            │薇風商務旅館│「WANG」署名1枚     │
├──┼──────┼────┼────────┼──────┼──────────┤
│ 43 │95年5 月28日│1,194元 │同上            │中國石油同心│「WANG」署名1枚     │
│    │17時14分    │        │                │加油站      │                    │
├──┼──────┼────┼────────┼──────┼──────────┤
│ 44 │95年5 月30日│1,487元 │同上            │國都汽車-板 │「WANG」署名1枚     │
│    │15時44分    │        │                │橋服務廠    │                    │
├──┼──────┼────┼────────┼──────┼──────────┤
│ 45 │95年6 月1日1│688元   │同上            │家樂福- 大直│「WANG」署名1枚     │
│    │2時29分     │        │                │店          │                    │
├──┼──────┼────┼────────┼──────┼──────────┤
│ 46 │95年6 月2 日│1,000元 │同上            │中國石油林森│「WANG」署名1枚     │
│    │11時40分    │        │                │北路站      │                    │
├──┼──────┼────┼────────┼──────┼──────────┤
│ 47 │95年6 月4 日│1,000元 │同上            │中國石油中崙│「WANG」署名1枚     │
│    │22時2 分    │        │                │站          │                    │
├──┼──────┼────┼────────┼──────┼──────────┤
│ 48 │95年6 月6 日│738元   │同上            │中國石油同心│「WANG」署名1枚     │
│    │19時36分    │        │                │加油站      │                    │
├──┼──────┼────┼────────┼──────┼──────────┤
│ 49 │95年4 月4日 │1,590元 │萬泰銀行00000000│全國電子萬大│「乙○○」署名1枚   │
│    │21時31分    │        │00000000號      │門市        │                    │
├──┼──────┼────┼────────┼──────┼──────────┤
│ 50 │95年4 月18日│1 萬元  │同上            │中國石油新生│「乙○○」署名1枚   │
│    │12時38分    │        │                │北路站      │                    │
├──┼──────┼────┼────────┼──────┼──────────┤
│ 51 │95年5 月25日│2,022元 │同上            │頂好Wellcome│「乙○○」署名1枚   │
│    │13時15分    │        │                │東園店      │                    │
├──┼──────┼────┼────────┼──────┼──────────┤
│ 52 │95年5 月26日│300元   │同上            │丹堤咖啡衡陽│因消費簽帳單已逾調閱│
│    │            │        │                │店          │期限而滅失，無從查證│
│    │            │        │                │            │偽造之署押及數量    │
├──┼──────┼────┼────────┼──────┼──────────┤
│ 53 │95年5 月26日│200元   │同上            │丹堤咖啡衡陽│因消費簽帳單已逾調閱│
│    │            │        │                │店          │期限而滅失，無從查證│
│    │            │        │                │            │偽造之署押及數量    │
├──┼──────┼────┼────────┼──────┼──────────┤
│ 54 │95年6 月1 日│1000元  │同上            │新華航業股份│「乙○○」署名1枚   │
│    │20時25分    │        │                │有限公司    │                    │
└──┴──────┴────┴────────┴──────┴──────────┘

司法院資訊處製作；財團法人民間司法改革基金會備份。
